【裁判字號】    98,訴,441
【裁判日期】    981030
【裁判案由】    詐欺等
【裁判全文】
臺灣花蓮地方法院刑事判決               98年度訴字第441號
公  訴  人  臺灣花蓮地方法院檢察署檢察官
被      告  乙○○
上列被告因詐欺等案件，經檢察官提起公訴（98年度偵字第3415
號），被告於準備程序中，就被訴事實為有罪之陳述，經合議庭
裁定改行簡式審判程序，判決如下：
    主  文
乙○○共同行使偽造公文書，足以生損害於公眾及他人，處有期
徒刑壹年捌月。扣案偽造之「97年11月27日九十七年度金字第00
98613 號臺北地檢署監管科裁決收據」公文書上「臺灣臺北地方
法院檢察署印」公印文壹枚及「張國勳」署名壹枚均沒收。
    事  實
一、乙○○於民國97年11月20日左右，透過不知情之王書恆介紹
    認識真實姓名、年籍不詳綽號為「阿祥」及「阿明」等成年
    男子，並共組詐欺集團，共同基於為自己不法所有之意圖及
    僭行公務員職權、行使偽造公文書、詐欺取財之犯意聯絡，
    先由該詐欺集團成員於97年10月24日以電話向甲○○○詐稱
    其涉嫌洗錢防制法，須領出款項作監管之用，復於同年月27
    日，由「阿明」駕駛汽車搭載乙○○至臺中縣烏日鄉○○路
    老人養設中心（下稱養設中心）附近，並交付予乙○○已印
    有甲○○○姓名、身分證字號及金額新臺幣（下同）180 萬
    元之「97年11月27日九十七年度金字第0098613 號臺北地檢
    署監管科裁決收據」公文書1 紙（其上有偽造之「臺灣臺北
    地方法院檢察署印」公印文1 枚），復由乙○○在其上偽簽
    「張國勳」署名1 枚。乙○○遂持上開偽造之公文書，至養
    設中心前，與由集團中不詳成員撥打電話相約前來之甲○○
    ○會面，謊稱其係臺灣臺北地方法院檢察署（下稱臺北地檢
    署）張國勳科員，因甲○○○之前涉嫌洗錢之案件，須繼續
    將資金交付監管等語，冒充臺北地檢署科員而僭行財產扣押
    之職權，致甲○○○因此陷於錯誤，誤乙○○為臺北地檢署
    科員，乃將向當鋪貸款之150 萬元及養老金之30萬元（共計
    180 萬元）現金交付乙○○而受有損害，乙○○即將上開偽
    造之公文書，持交甲○○○收執而行使之，足以生損害於臺
    北地檢署、張國勳及其等職務行使之正確性、司法之公正性
    等。乙○○詐得款項後，將180 萬元交付給「阿明」，並取
    得報酬約3 萬元。嗣甲○○○發現受騙報警，經警於上開偽
    造之公文書採得指紋數枚比對後，發現與乙○○之指紋相符
    ，始查得上情。
二、案經甲○○○訴由臺中縣警察局烏日分局報告臺灣臺中地方
    法院檢察署檢察官呈請臺灣高等法院檢察署檢察長令轉臺灣
    花蓮地方法院檢察署檢察官偵查起訴。
    理  由
壹、程序方面：
    查本件被告乙○○所犯者非死刑、無期徒刑、最輕本刑為 3
    年以上有期徒刑之罪，或高等法院管轄第一審之案件，被告
    於本院準備程序中，就被訴事實為有罪之陳述，經告以簡式
    審判程序之旨，並聽取檢察官、被告之意見後，本院合議庭
    業已依刑事訴訟法第273條之1 第1項之規定，裁定由受命法
    官獨任進行簡式審判程序，是本件之證據調查，依刑事訴訟
    法第273條之2規定，不受同法第159條第1項、第161條之2、
    第161條之3、第163條之1及第164條至第170條規定之限制，
    合先敘明。
貳、實體方面：
一、上開犯罪事實，迭據被告於警詢時、偵查中及本院審理時均
    坦承不諱，核與證人即告訴人甲○○○於警詢時證述之情節
    相符，並有偽造之「97年11月27日九十七年度金字第009861
    3 號臺北地檢署監管科裁決收據」公文書、告訴人甲○○○
    電話之通聯紀錄、存摺提款紀錄及內政部警政署刑事警察局
    98年1月15日刑紋字第0970194205 號指紋鑑驗書附案可稽，
    足認被告上開自白與事實相符。本件事證明確，被告犯行洵
    堪認定，應依法論科。
二、按所謂文書，乃以文字或符號為一定之意思表示，具有存續
    性，以為法律上或社會生活上重要事項之證明者而言，故不
    論係影本或原本，若有上述文書之性質，均屬文書之範疇；
    次按刑法上所稱之公文書，係指公務員職務上製作之文書，
    若由形式上觀察文書之製作人為公務員且文書之內容係就公
    務員職務上之事項所製作，即使該偽造之公文書上所載製作
    名義機關不存在或該文書所載之內容並非該管公務員職務上
    所管轄，惟社會上一般人無法辨識而仍有誤信其為真正之危
    險時，仍難謂其非公文書。而刑法上所稱之公印或公印文，
    係專指表示公署或公務員資格而言，即俗稱大印與小官印及
    其印文；又公印文之形式凡符合印信條例規定之要件而製頒
    ，無論為印、關防、職章、圖記，如足以表示其為公務主體
    之同一性者，均屬之；又刑法處罰行使偽造文書罪之主旨，
    重在保護文書公共之信用，非僅保護製作名義人之利益，故
    所偽造之文書，如足以生損害於公眾或他人，其罪即應成立
    ，不問實際有無製作名義人其人，縱令製作名義人係屬架空
    虛構，亦無礙於該罪之成立，最高法院22年度上字第1904號
    、69年度臺上字第693 號判例意旨及89年度臺上字第3155號
    、95年度臺上字第3583號判決意旨可資參照。查本案偽造之
    「97年11月27日九十七年度金字第0098613 號臺北地檢署監
    管科裁決收據」公文書，係冒用公署名義所為之文書，縱該
    文書之製作名義「臺北地檢署監管科」及「張國勳」均屬虛
    構，惟依上開說明仍屬公文書，而其上偽造之「臺灣臺北地
    方法院檢察署印」印戳，因係表示公務機關之印信，且為現
    存之政府機關，自屬偽造之公印文。核被告所為，係犯刑法
    第158條第1項之僭行公務員職權罪、第216條、第211條之行
    使偽造公文書罪及同法第339條第1項之詐欺取財罪。被告與
    詐欺集團成員共同偽造上開公印文及署押係偽造公文書之階
    段行為，不另論罪，其等偽造公文書後復持以行使，則偽造
    之低度行為應為行使之高度行為所吸收，亦不另論罪。被告
    與「阿明」、「阿祥」等詐欺集團成員間，就上開所犯3 罪
    ，有犯意聯絡及行為分擔，為共同正犯。被告以一行為同時
    觸犯刑法第158條第1項僭行公務員職權罪、第216條、第211
    條行使偽造公文書罪及同法第339條第1項詐欺取財罪，為想
    像競合犯，依刑法第55條之規定，應從一重之行使偽造公文
    書罪處斷。爰審酌被告前有公共危險之前科紀錄，仍在緩起
    訴處分期間內，因一時經濟窘迫，利用他人對司法及公務機
    關之信任，竟行詐騙之行為，有損司法及公務機關之威信，
    且造成告訴人甲○○○損失養老金及增加債務負擔，生活頓
    失依靠，及被告犯後尚能坦承犯行等一切情狀，量處如主文
    所示之刑。末查扣案偽造之「97年11月27日九十七年度金字
    第0098613號臺北地檢署監管科裁決收據」公文書1紙，因被
    告持交告訴人而行使，已屬告訴人所有，非被告所有之物，
    依法固不得沒收之，惟其上偽造之「臺灣臺北地方法院檢察
    署印」公印文1 枚及「張國勳」署名1枚，仍應依刑法第219
    條規定，不問屬於犯人與否，均宣告沒收之。
據上論斷，應依刑事訴訟法第273條之1第1項、第299條第1 項前
段，刑法第28條、第158 條第1項、第216條、第211條、第339條
第1項、第55條、第219條，刑法施行法第1條之1，判決如主文。
本案經檢察官吳毓靈到庭執行職務。
中    華    民    國    98    年    10    月    30    日
                  刑事第三庭    法  官  曹庭毓
以上正本證明與原本無異。
如不服本判決應於收受送達後10日內向本院提出上訴書狀，並應
敘述具體理由。其未敘述上訴理由者，應於上訴期間屆滿後20日
內向本院補提理由書(均須按他造當事人之人數附繕本)「切勿逕
送上級法院」。告訴人或被害人如對於本判決不服者，應具備理
由請求檢察官上訴，其上訴期間之計算係以檢察官收受判決正本
之日期為準。
中    華    民    國    98    年    10    月    30    日
                                書記官
附錄本判決論罪之法律條文：
中華民國刑法第158條第1項：
冒充公務員而行使其職權者，處3年以下有期徒刑、拘役或5百元
以下罰金。
中華民國刑法第216條：
行使第210條至第215條之文書者，依偽造、變造文書或登載不實
事項或使登載不實事項之規定處斷。
中華民國刑法第211條：
偽造、變造公文書，足以生損害於公眾或他人者，處1年以上7年
以下有期徒刑。
中華民國刑法第339條第1項：
意圖為自己或第三人不法之所有，以詐術使人將本人或第三人之
物交付者，處5年以下有期徒刑、拘役或科或併科1千元以下罰金
。
中華民國刑法第219條：
偽造之印章、印文或署押，不問屬於犯人與否，沒收之。


司法院資訊處製作；財團法人民間司法改革基金會備份。
